【裁判字號】    90,自,53
【裁判日期】    900402
【裁判案由】    誹謗等
【裁判全文】
臺灣臺北地方法院刑事判決                              九十年度自字第五三號
    自  訴  人  乙○○
    被      告  甲○○
    被      告  丙○○
右列被告因誹謗等案件，經自訴人提起自訴，本院判決如左：
    主  文
本件免訴。
    理  由
一、按案件曾經判決確定者，應諭知免訴之判決，並得不經言詞辯論為之，刑事訴訟
    法第三百零二條第一款、第三百零七條定有明文；此等規定因同法第三百四十三
    條而準用於自訴程序。又訴訟上所謂一事不再理之原則，關於實質上一罪或裁判
    上一罪，亦均有其適用，最高法院六十年台非字第七七號著有判例。
二、自訴意旨：被告甲○○於臺灣高等法院八十八年度上字第九九三號民事事件中，
    擔任被上訴人丙○○訴訟代理人，二人於該案審理時，有下列誹謗等行為：（見
    自訴狀、本院九十年二月二十日筆錄）
    (1)民國（下同）八十九年一月十二日，右述案件準備程序庭期時，丙○○轉由甲
      ○○公然陳述：「因上訴人小孩很會花錢，所以請被上訴人（指丙○○）將買
      賣價金先扣住一部分作為將來建屋之用。」
    (2)八十九年四月二十一日，於丙○○書狀記載：「上訴人（即自訴人之父劉欽松
      ）預扣工程款之另一原因，是因為其養子乙○○很會花錢（意指「敗家子」）
      ，其曾向丙○○表示，其擔心如果錢不早先預付，則以後是不是還能付就不一
      定了。」。
    (3)八十九年五月二十四日，右述民事事件踐行準備程序時，法官訊問劉欽松：「
      是否曾向對造說過你的孩子很會花錢故要將錢寄在丙○○處」。劉欽松則答稱
      ：「沒有。」。足證甲○○、丙○○右述陳述係虛偽不實。
    (4)迨八十九年十一月二十四日該案準備程序時，甲○○表示：「因對造表示要先
      給否則會沒錢。」此一言行，延續右述行為，屬於連續犯，均觸犯誹謗罪。
三、經調查：
    (1)右述(2)、(3)事實，自訴人前向本院提起八十九年度自字一０八三號自訴案件，
      於八十九年十二月二十七日，承辦法官認為自訴人早於八十九年四月二十一日
      當庭即知悉此事，其自訴逾越六個月告訴期間，因而駁回該件自訴。此有該案
      判決影本一份在卷可證。
    (2)自訴人於本件主張被告於早於八十九年一月十二日即有誹謗右述(1)行為，於八
      十九年十一月二十四日，復有右述(4)行為；(1)至(4)行為有連續犯關係（見本院
      九十年二月二十日筆錄第二頁）。由於右述刑事案件於八十九年十二月二十七
      日（晚於自訴人所稱末次誹謗行為）即已判決，依據首段判例說明，自訴人雖
      未於該案主張此等情事，(1)、(4)部分亦為該件確定判決效力所及。
    (3)末查，刑法第二百十五條業務登載不實罪，須以公務員有實質審查權為前提，
      訴訟筆錄僅係記載當事人及訴訟關係人所為陳述，書記官並無權審核陳述內容
      是否為真正。自訴人認為右述各件行為尚涉及此部分犯罪，顯係誤認，附此說
      明。
    依照首段說明，本件不經言詞辯論，逕為免訴判決。
四、據上論斷，應依刑事訴訟法第三百四十三條、第三百零二條第一款、第三百零七
    條，判決如主文。
中      華      民      國      九十      年      四    月      二      日
                                      臺灣臺北地方法院刑事第一庭
                                          法  官  吳燁山
右正本證明與原本無異。
如不服本判決，應於送達後十日內，向本院提出抗告狀。
                                          書記官  王黎輝
中      華      民      國      九十      年      四    月      二      日


司法院資訊處製作；財團法人民間司法改革基金會備份。
